【裁判字號】    97,易,52
【裁判日期】    970304
【裁判案由】    竊盜
【裁判全文】
臺灣雲林地方法院刑事判決                97年度易字第52號
公  訴  人  臺灣雲林地方法院檢察署檢察官
被      告  戊○○  25歲民.
被      告  丙○○
                    （現於臺灣雲林看守所羈押中）
上列被告等因竊盜案件，經檢察官提起公訴（97年度偵字第61號
），本院判決如下：
    主  文
戊○○犯竊盜罪，累犯，處有期徒刑伍月。又犯踰越安全設備、
夜間侵入住宅竊盜罪，累犯，處有期徒刑玖月。又共同犯攜帶兇
器竊盜未遂罪，累犯，處有期徒刑柒月，扣案之鐵鉗壹把沒收之
。應執行有期徒刑壹年柒月，扣案之鐵鉗壹把沒收之。
丙○○共同犯攜帶兇器竊盜未遂罪，累犯，處有期徒刑柒月，扣
案之鐵鉗壹把沒收之。
    事  實
一、(一)戊○○前因施用毒品案件，經本院於民國92年11月27日，
    以92年度訴字第394 號判決判處有期徒刑7 月確定。又因偽
    造文書、竊盜案件，經本院於92年7 月28日，以92年度訴字
    第35號判決分別判處有期徒刑4 月、9 月，應執行有期徒刑
    1 年，緩刑2 年確定；復因緩刑前犯違反職役職責罪，經國
    防部中部地方軍事法院於92年9 月4 日，以92年度臺審字第
    167 號判決判處有期徒刑1 年確定，前開緩刑則經本院以92
    年度撤緩字第46號裁定撤銷確定。再因施用第一級毒品案件
    ，經本院於92年11月27日，以92年度訴字第394 號判決判處
    有期徒刑7 月確定，嗣前開各案經本院以93年度聲字第24號
    裁定應執行有期徒刑2 年6 月確定。另因竊盜案件，經本院
    於93年2 月9 日，以92年度易字第512 號判決判處有期徒刑
    1 年確定，經與上開案件接續執行，於95年1 月26日縮短刑
    期假釋出監，於96年5 月23日假釋期滿執行完畢（構成累犯
    ）。(二)丙○○前因搶奪案件，經本院於93年7 月5 日，以93
    年度訴字第172 號判決判處有期徒刑6 月確定；又因竊盜案
    件，經本院於93年6 月28日，以93年度港簡字第100 號判決
    判處有期徒刑6 月確定；再因施用毒品案件，經本院於93年
    11月29日，以93年度簡字第140 號判決判處有期徒刑6 月確
    定，嗣前開3 案經本院裁定應執行有期徒刑1 年6 月確定，
    於94年11月25日縮短刑期假釋出監，於95年3 月22日假釋期
    滿執行完畢（構成累犯）。詎戊○○、丙○○均不知悛悔，
    竟分別於下列時、地，單獨或共同為下列竊盜犯行：
  (一)戊○○於97年1 月4 日下午5 時許，行經雲林縣麥寮鄉○○
    村○○路某處，見林錦松所有而由乙○○使用之車牌號碼GK
    -9035 號自用小貨車（價值約新臺幣〈下同〉25,000元）停
    放在該處路旁，竟意圖為自己不法之所有，持自備鑰匙1 支
    （未扣案）啟動該自用小貨車電門，以此方式竊取得手。
  (二)戊○○意圖為自己不法之所有，於97年1 月4 日清晨2 、3
    時許之夜間，駕駛前開竊得之車牌號碼GK-9035 號自用小貨
    車，至雲林縣麥寮鄉施厝村施厝320 號甲○○住宅，以踰越
    窗戶之方式侵入該住宅，竊取甲○○所有而置放在屋內之電
    動升降機1 臺及鐵鎚1 支（價值共計約40,000元）得手，並
    放置在前開自用小貨車後方。
  (三)戊○○與丙○○共同基於意圖為自己不法所有之犯意聯絡，
    於97年1 月5 日下午1 時許，由戊○○攜帶其所有而客觀上
    足對人身安全產生危害之兇器鐵鉗1 把，駕駛前開竊得之GK
    -9035 號自用小貨車搭載丙○○，至雲林縣麥寮鄉○○村○○○段396 之1 地號丁○○所有之漁塭後，由戊○○在外把
    風接應，丙○○則持前開鐵鉗1 把著手剪斷該魚塭電纜線5
    條，惟尚未及將電纜線搬離得手之際，即因該魚塭設有斷電
    自動通知系統，被丁○○發覺，丁○○旋報警逮捕戊○○、
    丙○○，因而未遂。嗣為警查獲前開自用小貨車1 部、電動
    升降機1 臺及鐵鎚1 支，並扣得前開作案用鐵鉗1 把。
二、案經甲○○訴由雲林縣警察局臺西分局報告臺灣雲林地方法
    院檢察署檢察官偵查起訴。
    理  由
壹、程序方面：
一、按除簡式審判程序、簡易程序及第376 條第1 款、第2 款所
    列之罪之案件外，第一審應行合議審判，刑事訴訟法第284
    條之1 定有明文。本件被告戊○○、丙○○所犯竊盜案件，
    均屬刑事訴訟法第376 條第2 款所列之罪之案件，依同法第
    284 條之1 規定，第一審自毋庸行合議審判，合先敘明。
二、證據能力方面：
    按被告以外之人於審判外陳述，雖不符刑事訴訟法第159 條
    之1 至之4 之規定，而經當事人於審判程序同意作為證據，
    法院審酌該言詞陳述或書面陳述作成時情況，認為適當者，
    亦得為證據；當事人、代理人或辯護人於法院調查證據時，
    知有同法第159 條第1 項不得為證據之情形，而未於言詞辯
    論終結前聲明異議者，視為有前項之同意，同法第159 條之
    5 定有明文。本件檢察官所舉所有書面及言詞陳述之證據能
    力，業經被告戊○○、丙○○於本院行準備程序時均表明同
    意作為證據，本院審酌該等供述證據之取得過程並無瑕疵，
    與本件待證事實間復具有相當之關聯性，以之為本件證據尚
    無不當，自得採為證據。
貳、實體方面：
一、認定犯罪事實所憑之證據及理由：
  (一)前揭犯罪事實(一)部分，業據被告戊○○於警詢、檢察官偵訊
    及本院審理時坦承不諱，核與被害人乙○○指證之情節相符
    ，並有雲林縣警察局車輛協尋電腦輸入單、雲林縣警察局車
    輛尋獲電腦輸入單、贓物認領保管單等各1 紙及照片4 張（
    見警卷第21頁、第23頁）附卷可稽，足認被告戊○○自白與
    事實相符，自可採信。此部分事證已臻明確，被告戊○○犯
    行堪予認定，應依法論科。
  (二)前揭犯罪事實(二)部分，業據被告戊○○於本院審理時坦承不
    諱，核與告訴人甲○○指證之情節相符，並有贓物認領保管
    單1 紙及照片3 張（見警卷第24頁、第25頁）附卷可稽，足
    認被告戊○○自白與事實相符，自可採信。此部分事證已臻
    明確，被告戊○○犯行堪予認定，應依法論科。
  (三)前揭犯罪事實(三)部分，業據被告戊○○、丙○○於警詢、檢
    察官偵訊及本院審理時均坦承不諱，核與被害人丁○○指證
    之情節相符，並有扣案之鐵鉗1 把可證。此外，復有照片7
    張（見警卷第20頁至第22頁、第24頁）附卷可稽，足認被告
    2 人自白均與事實相符，自可採信。此部分事證已臻明確，
    被告2 人犯行均堪認定，應依法論科。
二、論罪科刑：
  (一)核被告戊○○就前揭犯罪事實(一)部分，係犯刑法第320 條第
    1 項之竊盜罪。
  (二)按刑法第321 條第1 項第2 款之「門扇」專指門戶而言，而
    所謂「其他安全設備」，指門扇牆垣以外，依通常觀念足認
    防盜之一切設備而言，如門鎖、窗戶、冷氣孔、房間門或通
    往陽臺之門亦屬之。被告戊○○於前揭犯罪事實(二)所示之時
    、地，踰越窗戶侵入甲○○住宅行竊，使他人之窗戶失其防
    閑作用，應屬踰越其他安全設備而入內行竊。是核被告戊○○所為，係犯刑法第321 條第1 項第1 款、第2 款於夜間侵
    入住宅暨踰越安全設備之加重竊盜罪。又按刑法第321 條所
    列各款為竊盜之加重要件，如犯竊盜罪兼具數款加重情形時
    ，其竊盜行為仍僅有1 個，僅成立一罪（最高法院69年臺上
    字第3945號判例意旨參照）。此部分起訴事實雖未敘及被告
    戊○○以踰越窗戶之方式，於夜間侵入甲○○住宅行竊，而
    僅論以普通竊盜之罪，惟被告戊○○竊盜行為既經起訴，揆
    諸前揭判例意旨，刑法第321 條所列各款僅為竊盜罪之加重
    要件，則被告戊○○踰越安全設備、於夜間侵入住宅竊盜，
    自為起訴效力所及，是基於審判不可分原則，本院應併予審
    究，附此敘明。
  (三)按刑法第321 條第1 項第3 款之攜帶兇器竊盜罪，係以行為
    人攜帶兇器竊盜為其加重條件，此所謂兇器，其種類並無限
    制，凡客觀上足對人之生命、身體、安全構成威脅，具有危
    險性之兇器均屬之，且祇須行竊時攜帶此種具有危險性之兇
    器為已足，並不以攜帶之初有行兇之意圖為必要，最高法院
    79年臺上字第5253號判例意旨可資參照。本件被告戊○○、
    丙○○於前揭犯罪事實(三)所示之時、地，用以行竊之鐵鉗1
    把，長約23公分，為鐵製材質，業經本院當庭勘驗屬實（見
    本院卷第45頁正面），客觀上自屬足已危害他人生命、身體
    安全，顯為具有危險性之兇器無訛。是被告戊○○、丙○○
    就前揭犯罪事實(三)部分，核係犯刑法第321 條第2 項、第1
    項第3 款攜帶兇器之加重竊盜未遂罪。又被告2 人就前開犯
    行，有犯意聯絡及行為分擔，均應論以共同正犯。再被告2
    人已著手於竊盜犯罪行為之實行而不遂，為未遂犯，均應依
    刑法第25條第2 項規定減輕其刑。
  (四)被告戊○○所犯上開3 罪間，犯意各別，行為互殊，應予分
    論併罰。
  (五)被告戊○○、丙○○有如前開事實欄所載之前科紀錄，甫分
    別於96年5 月23日、95年3 月22日假釋期滿執行完畢，有臺
    灣高等法院被告前案紀錄表2 份在卷可稽，渠等受徒刑之執
    行完畢後，5 年以內故意再犯本件有期徒刑以上之各罪，均
    為累犯，被告戊○○就前揭犯罪事實(一)(二)(三)所犯各罪、被告
    丙○○就前揭犯罪事實(三)所犯之罪，均應依刑法第47條第1
    項規定各加重其刑。被告2 人就前揭犯罪事實(三)所犯攜帶兇
    器竊盜未遂之犯行，因同有刑之加重減輕事由，爰依法先加
    後減之。
  (六)本院審酌被告戊○○曾有毒品、偽造文書、竊盜、違反職役
    職責等前科，被告丙○○有毒品、竊盜、搶奪等前科，有前
    開被告前案紀錄表2 份在卷可憑，素行均不佳，且渠等年輕
    力盛，竟不思勞力賺取金錢，恣意竊取他人財物，造成被害
    人蒙受損失非低，渠等法紀觀念均淡薄，危害社會治安非輕
    ，惟念及渠等均僅國中畢業，智識程度不高，且於犯後均坦
    承犯行，尚知悔悟，及渠等犯罪之動機、目的、手段、所生
    危害，被告戊○○行竊3 次，惡性較重等一切情狀，分別量
    處如主文所示之刑，並定被告戊○○應執行之刑，以示懲儆
    。至起訴意旨就被告戊○○3 次竊盜犯行，具體求刑有期徒
    刑1 年2 月，尚嫌過輕；另就被告丙○○1 次竊盜犯行，具
    體求刑有期徒刑1 年，尚嫌過重，附此敘明。
  (七)扣案之鐵鉗1 把係被告戊○○所有，且供被告戊○○、丙○○於前開犯罪事實(三)所示時、地用以行竊之工具一節，業經
    被告2 人於本院審理時供承屬實（見本院卷第43頁背面至第
    44 頁 正面），應依刑法第38條第1 項第2 款規定宣告沒收
    之。至前揭犯罪事實(一)使用之行竊工具鑰匙1 支，雖係被告
    戊○○所有，惟並未扣案，且被告戊○○於本院審理時亦供
    稱：現已丟棄，不知去向等語（見本院卷第42頁背面），復
    無證據證明現尚存在而未滅失，為免日後執行困難，爰不為
    沒收之諭知，附此敘明。
  (八)檢察官起訴請求宣告強制工作部分：按有犯罪之習慣或因遊
    蕩或懶惰成習而犯罪，或18歲以上之竊盜犯，有犯罪之習慣
    者，得於刑之執行前，令入勞動場所強制工作，固為刑法第
    90條第1 項及竊盜犯贓物犯保安處分條例第3 條第1 項所明
    定。惟保安處分係對受處分人將來之危險性所為之處置，以
    達教化與治療之目的，為刑罰之補充制度，我國現行刑法採
    刑罰與保安處分之雙軌制，在維持行為責任之刑罰原則下，
    強化其協助行為人再社會化之功能，改善行為人潛在之危險
    性格，期能達成根治犯罪原因、預防犯罪之特別目的。保安
    處分之措施，應受比例原則之規範，使保安處分之宣告，與
    行為人所為行為之嚴重性、行為人所表現之危險性，以及對
    於行為人未來行為之期待性相當。保安處分中之強制工作，
    旨在對嚴重職業性犯罪及欠缺正確工作觀念或無正常工作因
    而犯罪者，強制其從事勞動，學習一技之長與正確之謀生觀
    念，使其日後重返社會，能適應社會生活。前揭刑法及竊盜
    犯贓物犯保安處分條例之規定均係本此意旨而設，由法院視
    行為人之危險性格，決定應否交付強制工作，以達特別預防
    之目的（司法院大法官釋字第471 號解釋暨理由書參照）。
    查被告戊○○前因竊盜案件，經本院於93年2 月9 日，以92
    年度易字第512 號判決判處有期徒刑1 年確定，並與其他案
    件接續執行，於95年1 月26日縮短刑期假釋出監，於96年5
    月23日假釋期滿執行完畢，嗣因於96年10月3 日再犯竊盜機
    車案件，經本院於同年12月12日，以96年度易字第614 號判
    決判處有期徒刑6 月確定；被告丙○○前因竊盜案件，經本
    院於93年6 月28日，以93年度港簡字第100 號判決判處有期
    徒刑6 月確定，並與其他案件接續執行，於94年11月25 日
    縮短刑期假釋出監，於95年3 月22日假釋期滿執行完畢，有
    臺灣高等法院被告前案紀錄表2 份、本院刑事判決1 份在卷
    可稽，被告2 人於前案判決或執行完畢後再犯本件各罪，固
    堪認被告2 人均未能感受刑罰之教化，而未生警惕心理。然
    審酌本件被告戊○○所犯各罪之犯罪時間係於97年1 月4 日
    、同月5 日，距離前案假釋出監已近2 年，且依據卷內被告
    戊○○遭判刑之竊盜案件資料，被告戊○○於此段期間所犯
    竊盜案件共計4 件（含96年10月3 日竊取機車及本件竊盜3
    件），次數不多；本件被告丙○○之犯罪時間係於97年1 月
    5 日，距離前案假釋出監已逾2 年，且依據卷內被告丙○○
    遭判刑之竊盜案件資料，被告丙○○於此段期間僅犯本件竊
    盜案件，次數僅1 次，自均與嚴重職業性犯罪，或欠缺正確
    工作觀念，或無正常工作因而犯罪者有別，難認被告戊○○
    、丙○○有因遊蕩或懶惰成習致有犯罪之習性，具高度潛在
    危險性格，故尚無藉由保安處分之強制工作方式以達教化與
    治療目的之必要，爰不為令渠等入勞動場所強制工作之諭知
    ，併此敘明。
三、適用之法律：
  (一)刑事訴訟法第284條之1前段、第299 條第1 項前段。
  (二)刑法第28條、第320 條第1 項、第321 條第1 項第1 款、第
    2 款、第3 款、第2 項、第25條第2 項、第51條第5 款、第
    47條第1 項、第38條第1 項第2 款。
  (三)刑法施行法第1條之1。
本案經檢察官江柏青到庭執行職務。
中    華    民    國    97    年    3     月     4    日
                  刑事第六庭  法  官  黃楹榆
以上正本證明與原本無異
如不服本判決，應於判決送達後10日內，向本院提出上訴狀（須
附繕本）。
                              書記官  李雅怡
中    華    民    國    97    年    3     月     4    日
附錄本案論罪科刑法條全文：
刑法第320 條
意圖為自己或第3 人不法之所有，而竊取他人之動產者，為竊盜
罪，處5 年以下有期徒刑、拘役或5 百元以下罰金。
意圖為自己或第3 人不法之利益，而竊佔他人之不動產者，依前
項之規定處斷。
前2項之未遂犯罰之。
刑法第321條
犯竊盜罪而有左列情形之一者，處6 月以上、5 年以下有期徒刑
：
  一、於夜間侵入住宅或有人居住之建築物、船艦或隱匿其內而
      犯之者。
  二、毀越門扇、牆垣或其他安全設備而犯之者。
  三、攜帶兇器而犯之者。
  四、結夥3人以上而犯之者。
  五、乘火災、水災或其他災害之際而犯之者。
  六、在車站或埠頭而犯之者。
前項之未遂犯罰之。


司法院資訊處製作；財團法人民間司法改革基金會備份。
